臺灣臺中地方法院刑事判決　　　　　　　　　　　　　九十四年度訴字第八一六號
　　公　訴　人　臺灣臺中地方法院檢察署檢察官
　　被　　　告　己○○
右列被告因偽造文書等案件，經檢察官聲請以簡易判決處刑（九十三年度偵字第一四
０九五號），本院臺中簡易庭認不宜以簡易判決處刑（九十四年度中簡字第六０號）
，簽移本院刑事庭改依通常程序審理，並判決如左：
    主  文
己○○共同行使偽造私文書，足以生損害於他人，處有期徒刑伍月，如易科罰金，以
佰元折算壹日。
    犯罪事實
一、己○○及其女友丙○○（未經檢察官偵辦）二人因積欠戊○○（由檢察官另案偵
    辦中）款項無法清償，乃與戊○○商討還款方式，詎為符合辦理分期付款購車之
    條件，渠三人均明知己○○並未在「昊奕企業有限公司（址設：彰化縣和美鎮○○里○○路二五七號，負責人：曾光輝，以下簡稱：昊奕公司）」任職，且亦無
    能力清償分期貸款，竟基於行使偽造私文書及詐欺取財之共同犯意聯絡，意圖為
    自己不法之所有，先於不詳時間，在臺灣地區內某不詳地點，偽造昊奕公司之各
    類所得扣繳暨免扣繳憑單【所得人姓名：己○○、給付總額：新臺幣（下同）三
    十八萬五千元、扣繳稅額：０、所得給付年度：九十一年、申報單位：昊奕企業
    有限公司、地址：彰化縣和美鎮○○里○○路二五七號，扣繳義務人：曾光輝】
    一張後，於民國九十二年十月一日向不知情之第三人即讓與人蕭名宏（均未出面
    ，係由尚輪汽車之業務員丁○○負責辦理）購買車牌號碼五Ｖ－五三五九號自用
    小客車一輛，並約定動產抵押之擔保債權總額為三十六萬四千八百元，自九十二
    年十一月一日起至九十六年十月一日止，分四十八期攤還，每月一期，每期付款
    七千六百元，於簽約對保同時由己○○（債務人）、丙○○（連帶保證人）與戊○○三人出示上開偽造之各類所得扣繳暨免扣繳憑單影本一張，以取信庚○○（
    對保人）、丁○○及裕融企業股份有限公司（債權人即受讓人，以下簡稱：裕融
    公司），並在庚○○核辦對保時提出據以行使主張，而與蕭名宏及裕融公司簽立
    債權讓與暨動產抵押契約書，由蕭名宏依應收帳款轉讓方式將債權轉讓予裕融公
    司，足以生損害於申報單位：昊奕公司、扣繳義務人（負責人）曾光輝及裕融公
    司審核貸款之正確性。再由己○○將上開標的物向臺中區監理所辦理動產抵押設
    定予裕融公司，且約定標的物存放地點為臺中縣太平市○○路五十七巷四號十一
    樓，在價金未付清之前，己○○僅得依約占有使用，不得任意遷移或為其他處分
    ，以此方式施用詐術，致使裕融公司陷於錯誤，而誤認己○○有意清償分期款項
    ，而依約撥付貸款二十五萬元入丁○○陽信商業銀行精武分行帳戶內。詎己○○
    等三人僅繳納四期分期款項後即拒不繳款，而該車在手續完成後即遭戊○○取走
    不知下落，致裕融公司因追索無著始知受騙。
二、案經裕融公司訴請臺灣臺中地方法院檢察署檢察官偵查後聲請簡易判決處刑。
    理  由
一、右揭犯罪事實業據被告己○○於本院審理時坦承不諱，並經告訴人裕融公司之代
    理人余維泰、甲○○於偵查中及本院審理時到庭指訴甚詳，復有債權讓與暨動產
    抵押契約書影本、動產擔保交易動產抵押附條件買賣設定登記申請書影本、汽車
    新領牌照登記書影本、客戶對帳還款明細、存證信函影本、訪視記錄表影本、訪
    視拍照記錄影本、各類所得扣繳暨免扣繳憑單影本、消費者貸款申請書影本各一
    份及己○○、丙○○二人之個人基本資料影本各一紙附卷可稽，參以卷附之被告
    己○○個人基本資料確係由被告所親自書寫乙情，亦經被告當庭詳視核對無誤後
    供承在卷（見本院九十四年五月九日審判筆錄），由該被告所親自書寫之個人基
    本資料內即載有被告任職之單位為昊奕公司、職稱為業務主任、月薪三萬五千元
    ，負責人：曾光輝等資料，足認被告上開自白核與事實相符，足堪採信。另證人
    即本件貸款之對保人庚○○於本院審理時則到庭結證稱：「（問：對保時，讓己○○、丙○○簽名時，申請書上資料都已經填好才讓他們簽名？）答：簽名確實
    是己○○、丙○○對保時才簽名的，他們簽名時，申請書是都已經填好，他們才
    簽名的。」；「（問：被告己○○、證人丙○○簽名時，他們會看過上面填載的
    資料？）答：是。證人丙○○與被告己○○都會看到他們的任職資料，因為我請
    他們簽名時，有請他們確認過他們的貨款金額與他們的個人資料。」等語，參酌
    以證人即連帶保證人亦即被告同居女友丙○○於檢察官訊問時結證稱：因戊○○
    曾說只要我們將證件交給她，她就會幫我們貸一大筆的錢，－－－，結果她因為
    辦貸款不成，就要求我們簽本票還她的損失，共簽三張本票金額超過十萬元，後
    來她就叫我們辦了本案的汽車貸款，當作償還部分本票的債務等語（詳見臺灣臺
    中地方法院檢察署九十三年度偵字第一四０九五號偵查卷第二十七頁）；後於本
    院審理時亦結證稱：簽名時，申請書上面已經都填好了等詞，足見證人庚○○於
    本院審理時所為之上開證詞應可採信。從而經比對該消費者貸款申請書上之記載
    內容可知，證人丙○○對保時於連帶保證人欄簽名蓋章時，該消費者貸款申請書
    上即已詳細填載被告己○○之任職資料即【服務名稱：昊奕企業有限公司、職稱
    ：業務主任、月所得三萬五千元、年資一年六月、處所地址：彰化市○○路○段
    五五八號】，且復為證人丙○○所明知，證人丙○○對保時既未當場阻止及表明
    係不實之填載，足徵證人丙○○對於本案之犯行亦有犯意絡及行為分擔無誤。再
    參酌以被告於本院審理時復自承：伊未曾在昊奕公司任職，也沒有購車的意願。
    伊只有國小畢業連駕照都沒有，是因為欠戊○○錢才會辦本件車貸，也知道本件
    車貸後車子會被戊○○拿走等詞，益見被告己○○、連帶保證人丙○○及戊○○
    等三於購車貸款之初即無意分期清償貸款，其以偽造各類所得扣繳暨免扣繳憑單
    向裕融公司佯以動產擔保交易動產抵押貸款之方式，詐得所貸款項以供支付車款
    ，足見渠三人自始即有詐欺之不法所有意圖甚明，本件事證明確，被告犯行洵堪
    認定。
二、查扣繳憑單係刑法第二百十條所稱之私文書。被告為符辦理貸款之條件，竟意圖
    為自己不法之所有，以行使偽造扣繳憑單影本之詐騙方式申貸，致使裕融公司誤
    認被告條件符合而准貸，自足以生損害於申報單位：昊奕公司、扣繳義務人（負
    責人）曾光輝及裕融公司審核貸款之正確性。是核被告所為，係犯刑法第二百十
    六條、第二百十條之行使偽造私文書罪及同法第三百三十九條第一項之詐欺取財
    罪。被告己○○、丙○○、戊○○三人間就上開二犯行，均具有犯意之聯絡與行
    為之分擔，為共同正犯。被告偽造私文書之低度行為，應為行使之高度行為所吸
    收，不另論罪。又被告所犯上開行使偽造私文書與詐欺取財罪間，有方法、結果
    之牽連關係，為牽連犯，應從一重之行使偽造私文書罪處斷。爰審酌被告平日之
    素行尚屬良好（有臺灣高等法院被告全國前案紀錄表在卷可參）、僅因個人因素
    ，為使核准貸款購車，竟不惜以行使偽造私文書之方式告貸，破壞社會金融交易
    秩序，所生危害非淺及被告於犯罪後坦承犯行態度尚屬良好，惟仍尚未與告訴人
    達成和解賠償損害等一切情狀，量處如主文所示之刑，並諭知易科罰金之折算標
    準，以示懲儆。
三、本件偽造之扣繳憑單【所得人姓名：己○○、給付總額：三十八萬五千元、扣繳
    稅額：０、所得給付年度：九十一年、申報單位：昊奕企業有限公司、地址：彰
    化縣和美鎮○○里○○路二五七號，扣繳義務人：曾光輝】影本一張【係第一聯
    報核（存根）聯】，業經被告持向裕融公司辦理貸款申請後，已因提出行使而非
    屬被告所有，又非屬違禁物，核與刑法第三十八條所規定沒收之要件不符，爰不
    予宣告沒收。至該偽造之扣繳憑單除影本一張留存於裕融公司外，並查無被告有
    提出該偽造之扣繳憑單正本之證據（因本件卷附之前開扣繳憑單影本上並未載有
    「本影本與正本相符」等字樣），是該扣繳憑單正本既查無其他積極證據足以證
    明現仍存在，復未扣案，為防免日後執行之困難，亦不予宣告沒收。末按所謂偽
    造署押，一方面必須違反本人之意思而具偽造之故意，另方面則在表示承認所簽
    署文書之效力，查本件被告己○○所親自填載之個人基本資料，其上固有服務單
    位負責人之姓名，惟該姓名僅係表明公司負責人為何人，而非表示承認簽署該文
    書之意思，故該姓名（即曾光輝）非屬偽造之署押，是爰不為沒收之諭知，併此
    說明（最高法院七十年度臺上字第二四八０號判例意旨參照）。
據上論斷，應依刑事訴訟法第四百五十二條、第二百九十九條第一項前段，刑法第二
十八條、第二百十六條、第二百十條、第三百三十九條第一項、第五十五條、第四十
一條第一項前段，罰金罰鍰提高標準條例第一條前段、第二條，判決如主文。
本案經檢察官乙○到庭執行職務。
中      華      民      國      九十四      年    五    月    二十三    日
                                臺灣臺中地方法院刑事第十三庭
                                    審判長法  官  許  旭  聖
                                          法  官  李  秋  娟
                                          法  官  許  月  馨
右正本證明與原本無異。
如不服本判決，應於判決送達後十日內向本院提出上訴狀（須附繕本），上訴於
臺灣高等法院臺中分院。
                                          書記官
中      華      民      國      九十四      年    五    月    二十三    日
附錄論罪科刑法條全文：
第二百十六條：
行使第二百十條至第二百十五條之文書者，依偽造、變造文書或登載不實事項或使登
載不實事項之規定處斷。
第二百十條：
偽造、變造私文書，足以生損害於公眾或他人者，處五年以下有期徒刑。
第三百三十九條第一項：
意圖為自己或第三人不法之所有，以詐術使人將本人或第三人之物交付者，處五年以
下有期徒刑、拘役或科或併科一千元以下罰金。
